【裁判字號】    98,交聲,441
【裁判日期】    990305
【裁判案由】    聲明異議
【裁判全文】
臺灣屏東地方法院交通事件裁定         98年度交聲字第441號
原處分機關  交通部公路總局高雄區監理所屏東監理站
異  議  人
即受處分人  甲○○
上列異議人因違反道路交通管理處罰條例事件，對於交通部公路
總局高雄區監理所屏東監理站民國98年11月26日所為之處分（原
處分案號：屏監違字第裁82-V00000000號），聲明異議，本院裁
定如下：
    主  文
原處分撤銷。
甲○○不罰。
    理  由
一、原處分意旨略以：異議人即受處分人甲○○於民國98年4 月
    1 日11時55分許，經人騎乘車牌號碼PLO-552 號重型機車，
    行經屏東縣屏東市○○路時，因行車執照有效期屆滿不依規
    定換領而行駛之違規事實，為警攔停舉發，嗣原處分機關即
    交通部公路總局高雄區監理所屏東監理站認異議人上開情形
    ，違反道路交通管理處罰條例第15條第1 項第5 款第2 項之
    規定，裁處罰鍰新臺幣（下同）1,800 元，牌照扣繳並責令
    換領等語。
二、聲明異議意旨略以：伊車已於98年1 月1 日出賣予第三人，
    是本件應歸責於第三人。又請鈞院依行政罰法第19條規定，
    免予處罰等語。
三、按汽車有行車執照及拖車使用證有效期屆滿，不依規定換領
    而行駛者，處汽車所有人或領用人900 元以上1800元以下罰
    鍰，牌照扣繳並責令換領，道路交通管理處罰條例第15條第
    1 項第5 款、第2 項，分別定有明文。又上開條文固係處罰
    汽車所有人，惟我國動產之所有權非以登記名義而認定其實
    質所有權之歸屬，故此汽車所有人並非專以車籍登記為認定
    之依據。經查，異議人車於首揭時、地有行車執照有效期屆
    滿不依規定換領而行駛等情，為異議人所不爭執，復有舉發
    通知單在卷可考，是上開違規事實應可認定。惟異議人車業
    於98年1 月1 日以3,000 元出賣予鄭啟明，有買賣契約書在
    卷可考（見本院第12頁）。而車輛屬動產，其所有權之得喪
    變更非以登記為要件，易言之，非以登記名義而認定實質所
    有權之歸屬，交通監理行政機關因行政管理對於汽車所為登
    記，與真正所有權狀態未必一致，尚不能以此作為認定所有
    權歸屬之唯一依據。從而，本件異議人車之所有權自異議人
    將該車交付甲○○後，雖未辦理異動過戶登記，然自交付時
    起即生動產所有權得喪變更之法律效果。觀諸前開所述，本
    件異議人自非道路交通管理處罰條例第第15條第1 項第5 款
    規定（即處罰汽車所有人之規定）處罰之主體，異議人前開
    所辯，為有理由。原處分機關未經詳實查核，遽為裁處，於
    法自有違誤，自應有本院將原處分撤銷，並為異議人不罰之
    諭知，以資適法。
四、依道路交通案件處理辦法第20條，裁定如主文。
中    華    民    國    99    年    3     月    5     日
                  交通法庭      法  官  羅森德
以上正本證明與原本無異。
如不服本裁定應於收受送達後5 日內向本院提出抗告書狀敘述抗
告之理由抗告於臺灣高等法院高雄分院。
中    華    民    國    99    年    3     月    5    日
                                書記官  盧姝伶

司法院資訊處製作；財團法人民間司法改革基金會備份。
